【裁判字號】    95,訴,639
【裁判日期】    951207
【裁判案由】    清償借款
【裁判全文】
臺灣士林地方法院民事判決               95年度訴字第639號
原      告  台灣中小企業銀行股份有限公司
法定代理人  戊○○
訴訟代理人  甲○○
被      告  丁○○
            乙○○
            丙○○
上  一  人
訴訟代理人  盧慶南律師
上列當事人間清償借款事件，本院於95年11月23日言詞辯論終結
，判決如下：
    主  文
被告應連帶給付原告新臺幣玖拾壹萬肆仟陸佰肆拾貳元，及如附
表所示之利息、違約金。
訴訟費用由被告連帶負擔。
本判決於原告以新臺幣拾壹萬元供擔保後，得假執行；但被告
如以新臺幣玖拾壹萬肆仟陸佰肆拾貳元為原告預供擔保後，得免
為假執行。
    事  實  及  理  由
壹、程序方面：
  一、按訴狀送達後，原告不得將原訴變更或追加他訴，但被告
      同意者，不在此限，被告於訴之變更或追加無異議，而為
      本案之言詞辯論者，視為同意變更或追加，民事訴訟法第
      255 條第1 項第1 款、第2 項定有明文。本件原告於訴狀
      送達後，追加丙○○為被告，固為訴之追加，但被告對於
      訴之追加並無異議，而為本案之言詞辯論，即應視為同意
      追加，合先敘明。
  二、本件被告丁○○、乙○○經合法通知，未於言詞辯論期日
      到場，核無民事訴訟法第386 條所列各款情形，爰依原告
      之聲請，由其一造辯論而為判決。
貳、實體方面：
  一、原告起訴主張：被告丁○○原為「永安體育用品社」獨資
      商號之負責人，於民國94年10月11日以永安體育用品社為
      借款人，邀同被告乙○○及被告丁○○本人為連帶保證人
      ，向原告借款新臺幣（下同）100 萬元，並約定借款期間
      自94年10月12日起至99年10月12日止，償還方法為自實際
      撥款日起，依年金法按月攤還本息，利息則按原告之基準
      利率加年利率3.34％機動計息，並隨原告基準利率之調整
      而調整，現調整為年利率6.93% 。另約定借款如逾期償還
      本金或利息時，自應償付日起，逾期在6 個月以內之部分
      ，按約定利率之10％，逾期超過6 個月之部分，按約定利
      率之20％，加付違約金。嗣95年2 月13日被告丁○○將「
      永安體育用品社」之經營權讓渡與被告丙○○，並由被告
      丙○○概括承受其一切權利義務（讓渡後仍為獨資商號）
      ，詎被告自95年4 月13日起即未依約繳付本息，依約已喪
      失期限利益，迄今尚積欠原告借款本金914,642 元，及如
      附表所示之利息及違約金，迭經催討無效；被告乙○○、
      丁○○為上開借款之連帶保證人，被告丙○○概括承受永
      安體育用品社一切權利義務，依法均應負連帶清償責任。
      為此，爰依消費借貸、債務承擔及連帶保證法律關係請求
      被告連帶履行清償責任，並聲明：除供擔保金額外，餘如
      主文所示。
  二、被告丙○○辯稱：永安體育用品社因景氣不好，無法經營
      ，業於95年3 月23日向財政部台北市國稅局中北稽徵所（
      下稱中北稽徵所）申請註銷營業登記，該所並於95年3 月
      28日准予註銷營業登記，永安體育用品社已不存在，原告
      仍對被告丙○○即永安體育用品社起訴，顯欠缺當事人能
      力；被告乙○○則辯稱：其經濟上有困難，無法清償云云
      。並均聲明：1.原告之訴及假執行之聲請均駁回。2.如受
      不利判決，願供擔保，請准宣告免為假執行。
  三、被告丁○○經合法通知，未於言詞辯論期日到場，亦未提
      出書狀作何聲明或陳述。
  四、兩造不爭執事項：
    (一)94年10月11日被告丁○○以永安體育用品行為借款人向原
      告借貸100 萬元簽訂系爭借據，保證人為丁○○及乙○○
      。
    (二)系爭借款只繳納本息至95年4月12日。
    (三)95年2 月13日被告丙○○受讓永安體育用品行，並業經向
      台北市商業管理處登錄公告。
    (四)永安體育用品行於95年3 月23日向中北稽徵所申請註銷營
      業登記，並經准予註銷營業登記。
  五、原告主張上揭事實，業據其提出借據1 紙及授信約定書3
      紙、放款利率歷史資料表1 紙、台北市商業管理處95年10
      月2 日函並附讓渡書1 紙（以上均影本）為證，且為被告
      丙○○所不爭執，應堪信為真實。兩造之爭執事項為：被
      告丙○○對於系爭借款是否須負連帶給付責任？茲審酌如
      下：
    (一)按就他人之財產或營業，概括承受其資產及負債者，因對
      於債權人為承受之通知或公告，而生承擔債務之效力，民
      法第305 條第1 項定有明文。被告丙○○既自被告丁○○
      處承受永安體育用品社之經營權，並約定由被告丙○○概
      括承受其一切權利義務，且業已向台北市商業管理處登錄
      公告，有台北市商業管理處95年10月2 日函並附讓渡書影
      本1 份（見本卷第52頁）為證，依上開規定，被告丙○○
      即已生承擔本件債務之效力，縱使嗣後永安體育用品社因
      經營不善而註銷營業登記，被告丙○○業已承擔本件債務
      之效力，亦不受任何影響。
    (二)又商號係獨資經營，雖無從認為非法人之團體，但該商號
      與其主人既屬一體，只須改列其主人為當事人，即不生無
      當事人能力之問題，有最高法院43年台上字第601 號判例
      可參，永安體育用品社既為被告丙○○獨資經營，永安體
      育用品社與其新主人被告丙○○即屬一體，無論永安體育
      用品社是否仍存續，原告對被告丙○○起訴並不生無當事
      人能力之問題，被告丙○○所辯，容有誤會，尚不足取。
    (三)是被告丙○○既已承擔本件債務之效力，對於系爭借款即
      應負連帶給付責任。
  六、按借用人應於約定期限內，返還與借用物種類、品質、數
      量相同之物；遲延之債務，以支付金錢為標的者，債權人
      得請求依法定利率計算之遲延利息，但約定利率較高者，
      仍從其約定利率，民法第478 條、第233 條第1 項分別定
      有明文。又連帶保證人應與主債務人負同一債務，對於債
      權人各負全部給付之責任，亦有最高法院45年台上字第14
      26號判例可資參照。本件被告向原告所借款項，迄今尚欠
      如主文所示金額未清償，被告丙○○既已承擔本件債務，
      一如前述，被告丁○○、乙○○則為系爭借款之連帶保證
      人，原告自得向被告3 人續為追繳積欠餘款。從而，原告
      依消費借貸、債務承擔及連帶保證之法律關係，請求被告
      連帶給付如主文第一項所示，為有理由，應予准許。
  七、兩造陳明願供擔保，請淮宣告假執行或免為假執行，經核
      均無不合，爰分別酌定相當之擔保金額宣告之。
  八、本件事證已臻明確，兩造其餘攻擊防禦方法及舉證，經審
      酌與本件判決結果不生影響，爰不一一論述，併此敘明。
  九、訴訟費用負擔之依據：民事訴訟法第85條第2 項。
中    華    民    國    95    年    12    月    7     日
                  民事第一庭  法  官  陳靜芬
以上正本證明與原本無異。
如對本判決上訴須於判決送達後20日內向本院提出上訴狀。
中    華    民    國    95    年    12    月    12    日
                              書記官  陳映羽


司法院資訊處製作；財團法人民間司法改革基金會備份。
